臺灣臺中地方法院民事判決　九十三年度簡上字第一二五號
　　上　訴　人　駿煇有限公司
　　法定代理人　丙○○
　　訴訟代理人　丁○○
　　被　上訴人　甲○○
　　訴訟代理人　朱元宏律師
　　複　代理人　盧永和律師
右當事人間請求給付票款事件，上訴人對於中華民國九十三年二月十二日本院臺中簡
易庭九十三年度中簡字第五六號第一審判決提起上訴，本院於中華民國九十三年九月
十七日言詞辯論終結，判決如左：
    主      文
上訴駁回。
第二審訴訟費用由上訴人負擔。
    事實及理由
一、被上訴人起訴主張：伊執有上訴人簽發，由原審共同被告乙○○背書交付如附表
    所示之支票二紙（以下簡稱系爭支票），面額共計新臺幣（下同）八十一萬六千
    八百元，詎於附表所示之利息起算日提示均遭退票，為此依票據法律關係請求上
    訴人及原審共同被告乙○○連帶給付系爭支票之票款八十一萬六千八百元及自附
    表所示之利息起算日起至清償日止，按年息百分之六計算之利息（原審判決上訴
    人及共同被告乙○○應連帶給付系爭票款及利息，共同被告乙○○對於其判決敗
    訴部分並未提起上訴）等情。對於上訴人之上訴，則辯稱：被上訴人之前述主張
    ，業據提出系爭支票及退票理由單各二紙為證，原審共同被告乙○○已於相當時
    期受合法通知，而於言詞辯論期日不到場，亦未提出準備書狀爭執，依民事訴訟
    法第二百八十條第一、三項規定，應視同自認，堪信被上訴人前述主張關於原審
    共同被告乙○○部分為真實；再者，系爭支票上發票人欄內之大、小章確為上訴
    人公司所有，上訴人主張系爭支票係遭乙○○盜用之事實應由上訴人舉證，上訴
    人與乙○○之間的原因可能有很多種，不能單就上訴人已對乙○○提出刑事告訴
    ，即可認對支票盜用之事實已盡舉證之責，又上訴人對於被上訴人不得享有票據
    權利的情形亦未舉證以實其說，故上訴人之上訴應無理由等語。並為上訴之答辯
    聲明：駁回上訴。
二、上訴人之上訴理由略以：原審判決認上訴人自認票據之真正，而為不利於上訴人
    之認定，惟查，原審法院於審理時僅詢問上訴人訴訟代理人系爭支票是否遺失？
    並未提示該票據及退票理由單予上訴人辨認，致上訴人無從就該票據之內容表示
    意見，進而為正確之陳述。而系爭支票並非上訴人所簽發，上訴人發現系爭支票
    被竊後，即報警掛失，但對於系爭支票上發票人大、小章印文是否與上訴人之發
    票章是否相符，上訴人毫無所悉，而該系爭支票之發票日、金額等應記載事項，
    亦非由上訴人所寫，上訴人於原審僅係承認系爭支票被盜取使用一事，並非承認
    系爭支票係由上訴人所簽發，則原審認上訴人已自認該票據之真正，顯有違誤。
    退步言之，如認上訴人所為表示係對該票據之真正為自認，然因自認之內容與事
    實不符，上訴人爰請求撤銷該自認之表示；系爭支票既非由上訴人所作成，而係
    遭人偽造使用，上訴人自無庸負票據上責任，又上訴人已對原審共同被告乙○○
    提出刑事竊盜、偽造有價證券案件，現已繫屬臺灣台中地方法院檢察署偵查中，
    被上訴人取得系爭二紙支票並無相當之對價，系爭二紙支票係乙○○盜取使用，
    被上訴人知悉其情事或因重大過失而不知，上訴人自得免負票據責任等語。並為
    上訴聲明：請求原判決不利上訴人部分廢棄；廢棄部分駁回被上訴人第一審之訴
    。
三、本件經協議兩造整理爭點並簡化如左：
（一）不爭執之事實：
  １、被上訴人持發票人為上訴人，背書人為乙○○，如原審判決附表表示之之票二
      紙提示經退票。
  ２、系爭二紙支票發票人印章係上訴人公司所蓋章，印章為真正。
  ３、系爭二紙支票經乙○○交付被上訴人。
（二）爭執事實：
  １、系爭支票是否乙○○盜取後擅自填寫發票日、票面金額後交付被上訴人？
  ２、被上訴人取得系爭二紙支票有無相當之對價？
  ３、如系爭二紙支票係乙○○盜取使用，被上訴人是否知悉其情事或因重大過失而不
      知？
四、茲就前揭兩造爭點分述如下：
（一）系爭支票是否乙○○盜取後擅自填寫發票日、票面金額後交付被上訴人？
      經查，按當事人主張有利於己之事實者，就其事實有舉證之責任，民事訴訟法
      第二百七十七條第一項前段定有明文，被上訴人既自認系爭支票發票人欄內其
      公司大、小章印文確為上訴人公司所有等情（參看本院九十三年四月五日準備
      程序筆錄），則該系爭支票係遭他人盜用之事實自應由上訴人舉證，上訴人雖
      陳稱其已對盜用者乙○○提出刑事偽造有價證券之告訴云云，惟查，上訴人與
      乙○○之間簽發交付票據的原因不止出於盜用偽造有價證券之一端，參酌乙○
      ○於本院傳訊時未到庭，僅以信函表示「至於駿煇公司老闆娘丁○○之間在金
      錢借貸上往來有一年多時間，無論是現金或支票，我均付高額利息給丁○○，
      最近一次則在九十二年七月前後，丁○○共開了四張支票，日期分別是八、九
      、十、十一日。八月份支票已付給朋友，而九、十、十一月則交由甲○○，其
      中九月份已兌現日期為九月十五日。因九月十五日晚上有人上門恐嚇，為了安
      全只能暫離家中，因此十、十一月份支票無法支付。」等語，有該信函在卷可
      參，亦即否認有盜用系爭支票之事實，是乙○○是否如上訴人所陳涉有偽造有
      價證券之刑事責任乙節，猶須調查確認，自不能僅就上訴人以對於乙○○提出
      刑事告訴，即認上訴人對其系爭支票遭盜用之事實已盡舉證之責，上訴人對於
      系爭支票遭人盜用之事實迄未舉證以實其說，被上訴人主張系爭支票是乙○○
      盜取云云不足為採。
（二）被上訴人取得系爭二紙支票有無相當之對價？
      經查，按無對價或以不相當之對價取得票據者，不得享有優於其前手之權利。
      票據法第十四條第二項定有明文。又所謂不得享有優於其前手之權利，係指前
      手之權利如有瑕疵（所有人的抗辯），則取得人即應繼受其瑕疵（所有人的抗
      辯），人的抗辯並不中斷，如前手無權利時，則取得人並不能取得權利而言（
      最高法院六十八年台上字第三四二七號判例參照）。本件上訴人於原審自承無
      法證明被上訴人取得系爭支票係未付出對價或以不相當對價取得（參看原審卷
      九十三年一月二十九日言詞辯論筆錄），及至本院審理時亦未舉證以實其說，
      故上訴人此部分之主張，應無可採。
（三）如系爭二紙支票係乙○○盜取使用，被上訴人是否知悉其情事或因重大過失而
      不知？
      經查，按票據為無因證券，執票人對於取得票據及債務人應負票債之原因，不
      負舉證責任，反之票據債務人如主張執票人為惡意取得者，應就惡意或重大過
      失之事實，負舉證責任（最高法院五七年台上字第三六三九號判決參照）。本
      件上訴人亦於原審自承無法證明被上訴人自乙○○處取得系爭支票時知悉或因
      重大過失而不知上訴人與乙○○間之關係（意指上訴人主張乙○○盜用系爭支
      票之事，參看原審九十三年一月二十九日言詞辯論筆錄），及至本院審理時亦
      未舉證以實其說，是上訴人此部分主張亦無足採。
五、綜上所述，上訴人無法舉證證明系爭支票係遭乙○○盜用、或被上訴人取得系爭
    支票無相當之對價、或被上訴人於收受系爭支票時知悉其情事或因重大過失而不
    知等事實，被上訴人本於票據法律關係，請求被上訴人與原審共同被告乙○○連
    帶給付本件票款，及依各紙票據金額，各自附表所示利息起算日（即退票日）起
    ，均至清償日止，按法定利率即年利率百分之六計算之利息，於法有據，應予准
    許，原審據此為被上訴人勝訴判決，並依民事訴訟法第三百八十九條第一項第三
    款規定職權宣告假執行，核無違誤，上訴意旨指摘原判決不當，求予廢棄改判，
    為無理由，應予駁回。
六、據上論結，本件上訴為無理由，依民事訴訟法第四百三十六條之一第三項、第四
    百四十九條第一項、第七十八條，判決如主文。
中　　　華　　　民　　　國　　九十三　　年　　　十　　　月　　　八　　　日
                              臺灣臺中地方法院民事第三庭
~B審判長法官　張瑞蘭
~B法　　　官　林宗成
~B法　　　官　張國華
右正本證明與原本無異。
本件不得上訴。
中　　　華　　　民　　　國　　九十三　　年　　　十　　　月　　　十二　　日
~B法院書記官
